臺灣士林地方法院刑事判決　　　　　　　 100年度易字第19號
公　訴　人　臺灣士林地方法院檢察署檢察官
被　　　告　HELMALIAN.
上列被告因竊盜案件，經檢察官提起公訴（99年度偵字第15853
號），本院判決如下：
    主  文
HELMALIANTI 竊盜，處拘役肆拾伍日，如易科罰金，以新臺幣壹
仟元折算壹日。
    事  實
一、HELMALIANTI 為印尼國人，自民國99年7 月24日起受僱於林
    碧蓮擔任照顧林碧蓮父親林宗德之家庭監護工，並與林碧蓮
    家人同居於臺北市○○區○○路152 巷2 號住處。詎HELMAL
    IANTI 因認工資微薄且工作不順，乃思離去以就較高薪之工
    作，竟於同年12月4 日深夜11時30分許出門前，基於意圖為
    自己不法所有之竊盜犯意，在上址住處2 樓，竊取林碧蓮之
    子高健維所有WALUX 品牌之黃黑格子連帽外套1 件，供己禦
    寒使用。得手後，旋即搭乘計程車離去。嗣因高健維於翌（
    5 ）日發現HELMALIANTI 離去而報警處理後，經警於同年月
    7 日下午5 時45分許，在桃園縣觀音鄉○○街66號，查獲HE
    LMALIANTI 並自其行李箱內起出其所竊得之前揭外套。
二、案經高健維訴由臺北市政府警察局北投分局報告臺灣士林地
    方法院檢察署檢察官偵查起訴。
    理  由
一、本件資以認定事實之所憑卷證資料，檢察官及被告HELMALIA
    NTI 於本院準備程序不爭執證據能力（見本院卷第7 頁反面
    ），亦未於言詞辯論終結前聲明異議，且無證據證明係公務
    員違背法定程序所取得，又卷內書證亦無刑事訴訟法第159
    條之4 第1 款、第2 款之顯有不可信情況，均有證據能力，
    合先敘明。
二、前開犯罪事實，業據被告迭認不諱（見偵卷第20、21、53、
    54、77頁，本院卷第5 頁反面、第7 頁反面、第21頁），核
    與證人即告訴人高健維於警詢及偵訊時證述發現被告離去、
    證人即林碧蓮之母林黃來春於警詢指認起獲外套為高健維所
    有等情節相符（見偵卷第14、27、76頁），並有贓物認領保
    管單、贓物照片在卷可稽（見偵卷第37、42頁），足認被告
    前揭任意自白與事實相符，而屬可信。被告雖辯稱：那天伊
    決定出去之後，因為外面天氣很冷，所以才把外套拿走云云
    （見本院卷第7 頁反面）。惟按緊急避難行為，以自己或他
    人之生命、身體、自由、財產猝遇危難之際，非侵害他人法
    益別無救護之途，為必要之條件（最高法院24年上字第2669
    號判例參照）。查被告離去雇主住處當日縱使外面天氣確屬
    寒冷，然被告離去與否既得憑己意自由決定，即難謂有猝遇
    危難，非侵害他人法益別無救護之途情形，尚不得執此阻卻
    其竊取外套行為之違法性，其所辯自無足取。本件被告犯行
    事證明確，應予論科。
三、核被告所為，係犯刑法第320 條第1 項之竊盜罪。爰審酌被
    告為在臺之外籍勞工，前無任何犯罪紀錄，素行尚佳，其逕
    自竊取告訴人之外套，顯乏尊重他人財產權觀念，固屬可議
    ，惟念其係為供禦寒之犯罪動機、目的、犯後坦承犯行，及
    竊取財物之價值非鉅，暨其犯罪之手段、智識程度、生活狀
    況等一切情狀，量處如主文所示之刑，並諭知如易科罰金之
    折算標準，以資懲儆。公訴意旨另認被告於前揭時地，併竊
    取林黃來春所有之新臺幣約1 萬元、金項鍊2 條、金墜子1
    個、鑽石手環1 個、玉戒1 個、黑心石戒指1 個、金手鍊1
    條、黑珍珠項鍊1 條、印金戒指3 個云云。訊之被告堅決否
    認有竊取上開金飾，而檢察官認被告涉此部分罪嫌，則僅以
    告訴人及林黃來春於警、偵之證詞為主要論據。然依證人高
    健維、林黃來春所述，雖能證明被告於前揭時間離去雇主住
    處之情，然林黃來春究竟有無上揭財物、上揭財物是否佚失
    、何時佚失、如何佚失，均無其他證據足資佐證，更無積極
    證據足以證明該等金飾即係被告於前揭時間所竊取。至證人
    林黃來春固另證稱：放置在伊房間內之被告護照係在警局自
    被告身上起獲（見偵卷第27頁）、被告護照係放置伊房間五
    斗櫃抽屜內，金飾則放置衣櫃上層等語（見本院卷第19頁）
    ，惟縱認被告有至林黃來春房間五斗櫃抽屜拿取護照，亦無
    法遽而推論被告同時有在衣櫃上層翻找金飾而竊取之。此外
    ，卷內復查無其他證據足認被告確有此部分竊盜犯行，核屬
    不能證明被告有此部分犯罪，惟檢察官認此部分與前揭經論
    罪科刑部分有實質上一罪關係，爰不另為無罪之諭知，併此
    敘明。
據上論斷，應依刑事訴訟法第299 條第1 項前段，刑法第320 條
第1 項、第41條第1 項前段，刑法施行法第1 條之1 ，判決如主
文。
本案經檢察官李松德到庭執行職務。
中    華    民    國   100    年    1     月    25    日
                  刑事第二庭審判長法  官  王梅英
                                  法  官  蔡明宏
                                  法  官  李冠宜
以上正本證明與原本無異。
如不服本判決應於收受判決後10日內向本院提出上訴書狀，並應
敘述具體理由；其未敘述上訴之理由者，應於上訴期間屆滿後20
日內向本院補提理由書（均須按他造當事人之人數附繕本），切
勿逕送上級法院。
                                  書記官  劉欣怡
中    華    民    國   100    年    1     月    25    日